【裁判字號】    95,上易,1261
【裁判日期】    950831
【裁判案由】    詐欺
【裁判全文】
臺灣高等法院刑事判決                95年度上易字第1261號
上  訴  人  台灣台北地方法院檢察署檢察官
上  訴  人
即  被  告  乙○○
上列上訴人等因被告詐欺案件，不服臺灣臺北地方法院94年度易
字第328號，中華民國95年5月23日第一審判決（起訴案號：臺灣
臺北地方法院檢察署93年度偵緝字第1693、1694號），提起上訴
，本院判決如下：
    主  文
上訴駁回。
    事實及理由
一、本案經本院審理結果，認第一審以上訴人即被告乙○○犯刑
    法第339條第1項之詐欺取財罪，判處有期徒刑6月，並諭知
    易科罰金折算之標準為300元折算一日，認事用法及量刑均
    無不當，應予維持，並引用第一審判決書記載之事實、證據
    及理由（如附件）。
二、被告上訴意旨略以：伊並未詐欺告訴人甲○○、許美玉，係
    告訴人誣賴伊云云，經查被告如何詐欺告訴人之事實，業據
    證人即告訴人甲○○、許美玉分別於原審證述明確，且互核
    一致。而雖然被告辯稱並未詐欺告訴人，但參酌告訴人甲○
    ○與被告為朋友，及告訴人許美玉係因透過告訴人甲○○始
    認識被告之事實，此據證人即告訴人甲○○、許美玉分別證
    述在卷，核與證人張佳文於原審證述告訴人甲○○與被告為
    朋友，一起至他的店購買衣服過之情節相符，而被告卻在偵
    查及原審準備程序時先辯稱不認識告訴人甲○○，嗣於原審
    審理時始改稱認識，由其所辯前後不一等情以觀，足見被告
    之辯解，尚難遽信，況再徵之被告自承與告訴人甲○○、許
    美玉並無怨隙，衡情告訴人甲○○、許美玉應無甘冒誣告罪
    及偽證罪之風險而刻意設詞誣陷被告之動機及必要，是告訴
    人指訴被告有向其等佯稱其男友在南非，要招待告訴人至南
    非旅遊，並代辦出國事宜云云，因被告與告訴人甲○○係好
    友，致其等均信以為真，而交付護照及機票錢共新台幣
    53000 元予被告等情，應非虛構之詞，堪信屬實，被告辯稱
    其並未詐欺告訴人甲○○、許美玉，係告訴人誣賴伊云云，
    無非卸責之詞，不足採信，被告詐欺告訴人之犯行，堪予認
    定。另檢察官上訴意旨略以，原審量刑過輕云云，然查原審
    業已敘明審酌被告犯罪之動機、目的、手段、其詐得金錢之
    數額，被告騙取告訴人之護照致告訴人無法出入境，嚴重影
    響告訴人出國之權益，對告訴人所生之危害非輕，且其犯後
    仍否認犯罪，毫無悔意，迄今亦未與告訴人達成和解或將詐
    得之財物歸還告訴人，暨其素行、智識程度、生活狀況等一
    切情狀，而量處被告有期徒刑6月，並諭知易科罰金折算標
    準，原審量刑並無不當。據此，被告上訴否認犯罪，及檢察
    官上訴認原審量刑過輕，均為無理由，應予駁回。
三、被告行為後，刑法第339條第1項詐欺取財罪之法定刑，已因
    中華民國刑法施行法增定第1之1條「中華民國94年1月7日刑
    法修正施行後，刑法分則編所定罰金之貨幣單位為新臺幣。
    」、「94年1月7日刑法修正時，刑法分則編未修正之條文定
    有罰金者，自94年1月7日刑法修正施行後，就其所定數額提
    高為三十倍。但72年6月26日至94年1月7日新增或修正之條
    文，就其所定數額提高為三倍。」，另刑法第41條易科罰金
    規定，亦於95年7月1日修正生效，足見被告行為後，法律有
    變更，依新法第2條第1項規定，比較新、舊法結果，仍應適
    用較有利於被告之行為時法律，又行為後法律有變更者，依
    修正前刑法第2條第1項之規定，以適用裁判時法為原則，如
    行為時法有利於行為人，則例外適用行為時法，依修正後刑
    法第2條第1項規定，以適用行為時法為原則，惟如裁判時法
    有利於行為人，則例外的適用裁判時法。以往實務見解，認
    原判決未及比較適用新舊法時，上訴後，雖比較結果以舊法
    有利於行為人，而原判決別無其他撤銷事由，仍應由本院以
    此為由撤銷改判。惟修正後之規定係以適用行為時法為原則
    ，因此原判決雖未及比較適用，然上訴本院後，經比較新舊
    法，行為後之法律並非較有利於行為人，仍應適用行為時法
    ，則原判決適用行為時法即無不當，自不構成撤銷之事由，
    特此敘明。
據上論結，應依刑事訴訟法第373條、第368條，判決如主文。
本案經檢察官沈世箴到庭執行職務。
中    華    民    國    95    年    8     月    31    日
                  刑事第十六庭審判長法  官  葉騰瑞
                                    法  官  莊明彰
                                    法  官  黃俊明
以上正本證明與原本無異。
不得上訴。
                                    書記官  廖婷璇
中    華    民    國    95    年    8     月    31    日
附錄：本案論罪科刑法條全文
刑法第339條
意圖為自己或第三人不法之所有，以詐術使人將本人或第三人之
物交付者，處5年以下有期徒刑、拘役或科或併科1千元以下罰金
。
以前項方法得財產上不法之利益或使第三人得之者，亦同。
前二項之未遂犯罰之。


司法院資訊處製作；財團法人民間司法改革基金會備份。
